臺灣桃園地方法院民事判決　　　　　　　95年度訴字第1256號
原　　　告　戊○○
　　　　　　　　　　　　3號
　　　　　　癸○○○
　　　　　　　　　　　　19號.
　　　　　　壬○○
　　　　　　辛○○
　　　　　　　　　　　　19號.
　　　　　　己○○
　　　　　　　　　　　　巷93.
兼上列5 人
訴訟代理人　庚○○　　住桃園縣.
　　　　　　　　　　　　3號
原　　　告　丁○○　　住新竹縣.
　　　　　　丑○○　　住桃園縣.
　　　　　　　　　　　　1之4.
　　　　　　卯○○○　住新竹縣.
　　　　　　乙○○　　住桃園縣.
　　　　　　　　　　　　巷11.
兼上列4 人
訴訟代理人　子○○　　住桃園縣.
　　　　　　　　　　　　8號
原　　　告　丙○○　　住桃園縣.
被　　　告　寅○○　　住桃園縣.
　　　　　　　　　　　　號
上列當事人間請求確認優先購買權存在等事件，於96年1月17日
辯論終結，本院判決如下：
    主  文
被告應於原告給付被告新台幣（以下同）玖拾貳萬玖仟零伍拾
元、訴外人吳振達壹拾萬仟貳佰貳拾捌元及訴外人甲○○壹拾
萬仟貳佰貳拾捌元之同時，將桃園縣楊梅鎮○○段一○九九地
號、同段一一○○地號、同段一一○一地號應有部分各十二分之
十一（其中被告應有部分二十分之十五、吳振達及甲○○應有部
分各十二分之一）移轉登記與原告公同共有。
訴訟費用由被告負擔。
    事實及理由
一、原告主張：桃園縣楊梅鎮○○段1099地號、同段1100地號、
    同段1101地號土地等3 筆（以下稱系爭土地）係原告（原係
    原告之被繼承人林樹榮所有，惟林樹榮於民國78年1 月25日
    死亡，由原告等繼承為公同共有，迄未辦理繼承登記）、被
    告及證人吳振達、訴外人甲○○共有，其中被告之應有部分
    均為20分之15，原告與吳振達、甲○○之應有部分均各為12
    分之1 。被告於民國（下同）95年5 月間依據土地法第34條
    （應係第34條之1） 規定將系爭土地以每坪新台幣（以下同
    ）2,500 元之價格出售予訴外人陳鈞琳、陳鈞垣，並於同年
    月8 日以楊梅光華郵局第35號存證信函通知吳振達、甲○○
    及同郵局第36號存證信函通知原告上開買賣情事及得於10日
    內表示是否依同樣價格優先承買，經原告於同年月12日以楊
    梅光華郵局第37號存證信函通知被告表示願依同樣價格優先
    承買，而訴外人吳振達、甲○○則未為優先承買之表示。惟
    被告事後竟反悔表示不願意出賣，且前後經楊梅鎮調解委員
    會兩次調解均無法達成協議，爰依法請求被告履行土地所有
    權移轉之義務，原告願意先給付價金予各共有人等語；並聲
    明：被告應將如附表所示土地所有權應有部分12分之11 （
    其中被告應有部分20分之15、吳振達及甲○○應有部分各12
    分之1） 移轉登記與原告公同共有。
二、被告則以：就原告聲明中於被告應有部分範圍內認諾，惟原
    告應於給付買賣價金929,053 元之同時方得移轉被告應有之
    部分等語作為抗辯。
三、得心證之理由：
  (一)本件被告經合法通知，未於最後言詞辯論期日到場，核無民
    事訴訟法第386 條各款所列情形，爰依原告聲請，由其一造
    辯論而為判決。又被告原訴訟代理人（95年12月11日解除委
    任）雖於95年11月8 日言詞辯論時雖稱：「於被告應有部分
    範圍內認諾」，並提出同時履行抗辯之主張；而「認諾不得
    附有條件，附有條件之認諾，不生同條所定之效力。」（最
    高法院32年上字第4784號判例意旨參照），且原告係請求被
    告移轉系爭土地之應有部分12分之11，而被告原訴訟代理人
    僅就被告之應有部分20分之15（即12分之9） 部分表示認諾
    。是上開「認諾」之陳述顯附有條件，且非就整個訴訟標的
    為認諾，依上開判例意旨所示，應認不生認諾之效力。
  (二)原告主張之事實，業據提出系爭土地登記簿謄本3 份、郵局
    存證信函影本2 份、繼承系統表1 份及戶籍謄本31份為證，
    並經本院依職權訊問證人吳振達、沈里蒙（即甲○○之子）
    暨函中華郵政股份有限公司中壢郵局調取上開楊梅光華郵局
    第35號存證信函及送達訴外人甲○○證明文件影本各1 份在
    卷可稽。被告對於原告主張之上開事實並未爭執，僅於95年
    10月2 日言詞辯論時主張伊於訴外人陳鈞琳、陳鈞垣間從來
    均無買賣關係存在，係原告誤會其存證信函之意思等語，惟
    其後於95年11月8 日言詞辯論時不再為上開主張，且陳稱願
    意將其應有部分移轉登記等語，應認被告已自認原告主張之
    事實。是原告上開主張，應為可採。按「共有人依土地法第
    34條之1 第1 項，將共有土地之全部，出賣於他人，他共有
    人得依同條第4 項規定，對之主張優先承購權。蓋共有人依
    同條第1 項出賣共有土地之全部，然就各該共有人言，仍為
    出賣其應有部分，不過對於他共有人之應有部分，有權代為
    處分而已，並非以此剝奪他共有人優先承購之權利。」（最
    高法院78年度第12次民事庭會議決議(一)參照）。而本件除原
    告外，其餘經被告通知之他共有人，即證人吳振達及訴外人
    甲○○並未於通知之期限內為優先購買之意思表示，亦據證
    人吳振達、沈里蒙陳明在卷，並有楊梅光華郵局第35號存證
    信函及送達訴外人甲○○證明文件影本各1 份在卷可佐。是
    原告與被告間就系爭土地所有權應有部分12分之11（即被告
    應有部分20分之15、證人吳振達及訴外人甲○○應有部分各
    12分之1） ，以每坪2,500 元之價格之買賣契約應已成立；
    又被告就證人吳振達及訴外人甲○○應有部分係基於法律規
    定使生處分之效力，故此買賣關係僅存在於兩造之間（台灣
    高等法院 (81) 廳民一字第16977 號函參照）。從而，原告
    依買賣之法律關係請求被告將系爭土地所有權應有部分12分
    之11（其中被告應有部分20分之15、證人吳振達及訴外人甲
    ○○應有部分各12分之1） 移轉登記與原告公同共有，於法
    有據。
  (三)查系爭土地之面積分別為1135平方公尺、107 平方公尺及39
    6 平方公尺，合計為1638平方公尺，換算為495.495 坪（16
    38平方公尺*0.3025=495.495 坪）；其中被告之應有部分為
    20分之15，換算其應有部分之面積為371.62125 坪，乘以每
    坪2,500 元，其應有部分之價金應為929,053 元（元以下四
    捨五入）；另訴外人吳振達、甲○○之應有部分各為12分之
    1 ，換算其等應有部分之面積各為41.29125坪，乘以每坪
    2,50 0元，其等應有部分之價金各為103,228 元。按「因契
    約互負債務者，於他方當事人未為對待給付前，得拒絕自己
    之給付。」民法第264 條第1 項前段定有明文。基此，被告
    抗辯於其移轉系爭土地應有部分與原告之同時，原告應給付
    其應有部分價金929,053 元，應為可採。至於就證人吳振達
    、訴外人甲○○應有部分價金之給付義務，雖被告未同時主
    張，惟證人吳振達、沈里蒙於本院詢問時均為相同之主張，
    原告亦同意先為給付，再依土地法第34條之1 第4 項規定，
    被告對於他共有人，即證人吳振達、訴外人甲○○應得之對
    價，負連帶清償責任。是應認被告上開同時履行抗辯之效力
    及於證人吳振達、訴外人甲○○應得之價金部分，且由原告
    直接對其2 人履行為當。
  (四)按被告在裁判上援用民法第264 條之抗辯權時，原告如不能
    證明自己已為給付或已提出給付，法院應為原告提出對待給
    付時，被告即向原告為給付之判決，不能遽將原告之訴駁回
    。從而，原告依買賣之法律關係請求被告於原告給付上開價
    金之同時，應將系爭土地所有權應有部分12分之11移轉登記
    與原告為有理由，應予准許。
四、結論：本件原告之訴為有理由，依民事訴訟法第385 條第
    1 項前段、第78條，判決如主文。
中　　華　　民　　國　　96　　年　　1 　　月　　31　　日
                  民事第二庭法　官　潘進順
以上正本係照原本作成。
如對本判決上訴，須於判決送達後20日內向本院提出上訴狀。
中　　華　　民　　國　　96　　年　　1 　　月　　31　　日
                            書記官　黃進傑
